臺灣桃園地方法院行政訴訟判決　　　　　110年度交字第278號
原　　　告　樂立本　

被　　　告　桃園市政府交通事件裁決處

代　表　人　張丞邦　
訴訟代理人　黃一鳴律師
複 代理 人　陳奕昕律師
上列當事人間交通裁決事件，原告不服被告民國110 年5 月17日
桃交裁罰字第58-D4QB50033號及第58-D4QB50034號裁決，提起行
政訴訟，本院判決如下：
    主  文
原告之訴駁回。
訴訟費用新臺幣捌佰捌拾肆元由原告負擔。
原告應給付被告新臺幣伍佰捌拾肆元。
    事實及理由
壹、程序部分
一、本件原告不服被告於民國110 年5 月17日桃交裁罰字第58-D
    4QB50033號（下稱B 處分）及第58-D4QB50034號裁決書（下
    稱A 處分，並與B 處分合稱為原處分）所為之裁決，向本院
    提起撤銷訴訟，依兩造書狀所述各節及卷內資料所示，本件
    事證已臻明確，本院認無經言詞辯論之必要，爰依行政訴訟
    法第237 條之7 之規定，不經言詞辯論而為判決。
貳、實體部分
一、事實概要：原告於民國110 年2 月6 日11時35分許，駕駛車
    牌號碼0000-00 號自用小客貨車（下稱系爭車輛），於桃園
    市○○區○○路00號前併排臨時停車，經桃園市政府警察局
    中壢分局興國派出所（下稱舉發機關）員警欲攔停舉發，惟
    原告拒不下車配合盤查，舉發員警乃於同日12時17分許強制
    破窗後，當場以掌電字第D4QB50034 號（下稱A 舉發單）及
    第D4 QB50033號（下稱B 舉發單）舉發違反道路交通管理事
    件通知單分別舉發其違反道路交通管理處罰條例（下稱道交
    條例）第55條第1 項第4 款及第60條第2 項第1 款等規定，
    並載明應於110 年3 月8 日前到案，原告對於B 舉發單則拒
    簽拒收。嗣原告於110 年3 月4 日到案陳述意見，被告於11
    0 年5 月17日仍認其於上開時、地有「併排臨時停車」及「
    不服從交通勤務警察或依法令執行交通指揮稽查任務人員之
    稽查」等違規事實明確，乃依道交條例第55條第1 項第4 款
    及第60條第2 項第1 款等規定，以桃交裁罰字第58-D4QB500
    34號（下稱A 處分）及第58-D4QB50033號（下稱B 處分，並
    與A 處分合稱原處分）裁決書分別裁處原告「罰鍰新臺幣（
    下同）600 元」及「罰鍰900 元，並記違規點數1 點」，原
    處分於110 年5 月20日送達予原告。原告不服原處分，於11
    0 年6 月15日向本院提起本件行政訴訟。
二、原告起訴主張：
  ㈠原告當時在中壢區明德路36號前方，因看見對向車道分隔島
    停有垃圾車，原告乃靠邊臨停且未熄火，拿取車上垃圾下車
    走向垃圾車丟垃圾，車上則有訴外人即看護黑幼越從副駕駛
    座移動到駕駛座顧車，原告下車丟完垃圾後再走回車上之時
    間前後大約不到一分鐘。卻有員警走到系爭車輛旁，先盤問
    黑幼越，又走至車前查詢車籍資料，原告當時已陳明停靠之
    原因並表示抱歉，並請黑幼越下車回到副駕駛座，原告準備
    上車，員警卻一手拉住原告，一手握住車門把不讓原告上車
    。原告便將員警的手撥開，返回駕駛座準備駛離。員警卻跑
    到車前攔車並連續拍打原告引擎蓋，原告乃停在原地，該員
    警卻呼叫其他員警過來支援，每個員警都持續拍打玻璃窗造
    成原告與黑幼越心生恐懼。最後員警直接擊破左後方玻璃強
    行把原告拉出車外壓制在地，原告也無力反抗。隨後在派出
    所遭員警以A 、B 舉發單舉發時，發覺B 舉發單之違規時間
    登載為110 年2 月16日12時0 分，顯有錯誤瑕疵，乃拒絕簽
    收。
  ㈡原告當時臨時停車，員警並未施以勸導，就直接要開單舉發
    ，與違反道路交通管理事件統一裁罰基準及處理細則第12條
    第1 項第5 款規定已有不符。且原告並無犯罪跡象，員警不
    應單憑臆測就要求盤查身分，且其透過小電腦查詢車牌，應
    已能知悉原告身分，依道交條例如有當場不能或不宜舉發之
    情形，應先命原告駕車至適當場所再掣單舉發，員警卻是先
    呼叫其他員警到場支援圍堵，其執行勤務之程序上已有嚴重
    瑕疵，故原告拒絕下車配合盤查，且員警亦無受傷情形，原
    告並無妨礙公務之故意，原處分裁罰均無理由。並聲明：原
    處分撤銷。
三、被告則以：
  ㈠依舉發機關110 年4 月13日中警分交字第1100025527號函略
    以：「經查旨案係9199-MZ 號自小客貨車分別於110 年2 月
    6 日11時35分及2 月6 日12時0 分，在中壢區明德路36號前
    違規停及不服從交通勤務警察或依法令執行交通指揮、稽查
    任務人員之稽查，為本分局員警依法舉發( D4QB50034 號、
    D4QB50033 號) ；嗣審據員警意見書，該車違規併排臨時停
    車且不服從交通勤務警察或依法令執行交通指揮、稽查任務
    人員之稽查( 依妨礙公務依法移送) ，違規屬實，員警舉發
    並無不當」。
  ㈡原告將系爭車輛停放於車道上，車旁尚有機車停車格與機車
    停放中，該地點旁傳統市場，人車皆多，併排停車容易造成
    堵塞。倘有他車欲行駛經過系爭車輛停放之車道，勢必須繞
    越系爭車輛，致增加其他汽機車駕駛人為閃避、繞越該違規
    車輛所衍生之危險，其併排臨時停車之違規明確。
  ㈢又原告指謫舉發通知單之違規時間更改部分，依行政程序法
    第101 條第1 項規定：「行政處分如有誤寫、誤算或其他類
    此之顯然錯誤者，處分機關得隨時或依申請更正之」；違反
    道路交通管理事件統一裁罰基準及處理細則第33條第2 項前
    段規定「違反道路交通管理事件，處罰機關受理後發現舉發
    錯誤或要件欠缺，可補正或尚待查明者，退回原舉發機關查
    明補正後依法處理」，足見道路交通管理事件，處罰機關受
    理後發現舉發錯誤，且係屬行政處分誤寫、誤算或其他類此
    之顯然錯誤者，舉發機關仍得隨時更正之。舉發單上之違規
    時間因記載錯誤，舉發機關依法更正，並無違法。
  ㈣再依據警方密錄器影像及答辯報告書，原告拒絕開窗、下車
    ，且有向前行駛衝撞員警之意圖，不服稽查違規事實明確，
    舉發機關依法舉發應無違誤。並聲明：原告之訴駁回。
四、本件爭點：系爭車輛是否有併排臨時停車違規？員警是否出
    於正當合法事由而稽查？如員警進行稽查為合法，原告有無
    不配合稽查之行為？
五、本院之判斷：
  ㈠系爭車輛確有違規併排臨時停車：
  ⒈按汽車駕駛人，於道路併排臨時停車者，處300 元以上600
    元以下罰鍰，道交條例第55條第4 款定有明文。
  ⒉又參諸道交條例第3 條第10款於94年12月28日修正公布時，
    原規定「臨時停車：指車輛因上、下人、客，裝卸物品，其
    引擎未熄火，停止時間未滿3 分鐘，保持立即行駛之狀態（
    第9 款）」，於101 年5 月30日修正為「臨時停車：指車輛
    因上、下人、客，裝卸物品，其停止時間未滿3 分鐘，保持
    立即行駛之狀態（第9 款）」，後於104 年5 月20日移列為
    第10款，條文文字則未變動。而道交條例第3 條於101 年5
    月30日之修正理由，明載：「四、考量節能減碳、防制空氣
    污染，以及機車騎士臨時停車甚少不熄火之各種狀況。同時
    臨時停車之重點實則在於保持可立即行駛之狀態，不應以引
    擎是否熄火或停止時間來判斷，爰依此修正第9 款之規定」
    等語，足見修法後不以車輛「引擎有無熄火」區辨停車或臨
    時停車，而係以車輛「是否保持立即行駛之狀態」作為判斷
    標準。對照道交條例第3 條第11款關於停車之定義，載明「
    係指車輛停放於道路兩側或停車場所，而不立即行駛」，益
    見停車與臨時停車係以「車輛得否立即行駛」區分，至道交
    條例第3 條第10款所定「車輛上、下人、客、裝卸物品」要
    件，則係規範合法臨時停車之要件，如不符合該要件，且車
    輛未保持立即行駛之狀態，即屬違規停車行為。
  ⒊再按105 年度高等行政法院及地方法院行政訴訟庭法律座談
    會提案十就「併排停車是否須併排之停車格內實際有車？」
    之會議結論略以：「對併排停車之處罰其立法理由係考量：
    係為避免因駕駛人只為貪圖便利併排停車致車道寬度恐縮減
    ，卻讓其他無辜汽機車駕駛人因一時不查或行車視線受阻而
    被迫變更車道造成車禍發生……道路旁合法之機車停車格內
    停有機車，而違規車輛停車於機車停車格旁，致部分車身佔
    據車道，此時違規車輛與機車形成『垂直』（非併排）狀態
    ，但行政訴訟審判實務咸認為仍構成併排停車，似無爭議；
    由此亦可知，併排停車非以實際已有車輛呈『併排』狀態為
    必要。至於道路旁設有合法停車格（不論為汽車、或機車停
    車格），只要違規車輛與『停車格』併排停靠，致部分車身
    佔據車道，此時停車格究停放汽車、機車抑或未停車，對於
    已肇生其他無辜汽機車駕駛人因一時不查或行車視線受阻而
    被迫變更車道造成車禍發生之危險，其實均無不同，故只要
    違規車輛併排道路旁之『停車格』（非實際車輛）停車，致
    部分車身佔據車道時，即可構成『併排停車』之處罰」。
  ⒋經查，原告駕駛系爭車輛，停靠於桃園市○○區○○路00號
    前，而依卷內相片所見（見本院卷第26至28、176 至178 頁
    ），系爭車輛當時係跨越快慢車道分隔線同時佔用外側車道
    與機車優先車道停靠，右側之路邊則有接連劃設之機車停車
    格，且有機車停放等情，業據證人即舉發員警即余詳安本院
    審理時具結證述甚詳（見本院卷第133 頁）。即原告聲請本
    院傳喚之證人黑幼越於本院審理時亦證稱：「（證人余詳安
    稱系爭車輛是由原告駕駛，並臨時停放在機車專用道上，然
    後原告下車倒垃圾，是否如此？）是的。」、「（當時原告
    下車倒垃圾，原告停車的旁邊有無停放機車？沒有。但是有
    機車停在機車停車格內。」等語（見本院卷第134 頁），兩
    位證人證詞，就原告將系爭車輛臨時停放在機車專用道上，
    機車專用道旁路面劃有機車停車格，停車格中有機車停放等
    情之部分互核相符，則依上開法律座談會結論與內政部警政
    署108 年7 月3 日警署交字第1080106468號函所附會議記錄
    之例15所呈（見本院卷第154 頁），均可認定系爭車輛當時
    右側既有劃設機車停車格，其仍在該處停靠，即有「併排」
    之情事。
  ⒌又當時系爭車輛並未熄火，駕駛座亦有原告之看護黑幼越在
    座，此部分事實為兩造所不爭執。則舉發員警即證人余詳安
    到場時，依上情認定系爭車輛仍係保持立即行駛之狀態，尚
    非任意。準此，足認原告駕駛系爭車輛確有併排臨時停車之
    違規事實。
  ⒍又原告另主張員警對於此部分違規並未依違反道路交通管理
    事件統一裁罰基準及處理細則第12條第1 項第5 款規定先予
    勸導，故取締舉發有所違法云云。惟查上開規定係就「駕駛
    汽車因上、下客、貨，致有本條例第55條之情形，惟尚無妨
    礙其他人、車通行」之臨時停車行為，賦予員警行政裁量權
    ，依據個案臨時停車之違規事實，考量個案臨時停車之行為
    對交通安全、秩序之危害程度，有無發生發生交通事故，及
    情節是否輕微等各情，裁量是否以勸導代替舉發取締。然依
    卷附採證照片及採證光碟之影像所見，均能認定該地點當時
    為中午時段，並鄰近傳統市場，人車往來眾多，交通狀況顯
    屬混亂，系爭車輛係直接佔用外側車道與機車優先車道停靠
    ，對於該處交通狀況，已明顯加遽該處路況之惡化程度，難
    謂係符合上開「尚無妨礙其他人、車通行」之要件，此部分
    情節亦與舉發員警即證人余詳安證述內容一致（見本院卷第
    135 至136 頁），故舉發員警即證人余詳安基於職責，予以
    稽查舉發而非勸導，核屬適法妥當。況上開裁罰基準及處理
    細則第12條第1 項係規定「得」對違規行為人施以勸導不予
    舉發，而非「應」對其施以勸導。是違規行為縱有上開條文
    規定得施以勸導免予舉發之情形，員警依職權仍得對違規行
    為舉發，亦不得逕認舉發為違法。足見原告上開主張，顯係
    扭曲誤解上開法律之規定，並不足採。又原告為持有合法駕
    駛執照之人，對於道路交通安全規則理應知悉，其卻仍於本
    件時、地，明知該處人車往來頻仍，交通繁忙之情形，卻逕
    自於道路上併排臨時停車，顯已嚴重妨礙該處交通秩序與其
    他人車通行，主觀上顯可歸責，是被告所為A 處分之裁罰並
    無違誤。
  ㈡員警之稽查為合法，且原告有消極不配合稽查：
  ⒈按汽車駕駛人，有不服從交通勤務警察或依法令執行交通指
    揮、稽查任務人員之指揮或稽查者，處900 元以上1,800 元
    以下罰鍰，並記違規點數1 點，道交條例第60條第2 項第1
    款、第63條第1 項第1 款規定甚詳。
  ⒉又道路交通管理之稽查，違規紀錄，由交通勤務警察，或依
    法令執行交通稽查任務人員執行之；交通勤務警察或依法令
    執行交通稽查任務人員，對於違反道路交通管理事件之稽查
    ，應認真執行；行為人有本條例之情形而當場舉發者，應填
    製舉發違反道路交通管理事件通知單，並於被通知人欄予以
    勾記，及應填記駕駛人或行為人姓名、性別、出生年月日、
    地址、身分證統一編號及車主姓名、地址、車牌號碼、車輛
    種類。被查獲之駕駛人或行為人為受處分人時，應於填記通
    知單後將通知聯交付該駕駛人或行為人簽名或蓋章收受之；
    拒絕簽章者，仍應將通知聯交付該駕駛人或行為人收受，並
    記明其事由及交付之時間；拒絕收受者，應告知其應到案時
    間及處所，並記明事由與告知事項，視為已收受；稽查及處
    理違反道路交通管理事件人員，於執行職務時，應遵照本細
    則之規定。違反道路交通管理事件統一裁罰基準及處理細則
    第6 條第1 項、第10條第1 項前段、第11條第1 項第1 款、
    及第80條第1 項前段亦分別定有明文。
  ⒊原告駕駛系爭車輛有併排臨時停車之違規事實，已如上述，
    則執行勤務之員警，發覺上開違規後，即應依法對其稽查、
    舉發，又原告既當場自承為系爭車輛之所有人及駕駛人，並
    已知員警刻正依法進行稽查，即有配合之義務。惟經本院於
    言詞辯論期日勘驗卷附採證光碟之結果略以：「影像為員警
    密錄器畫面，日期為『2021/02/06』，員警騎車至系爭車輛
    旁，並要求系爭車輛駕駛下車，駕駛意圖駛離，而另一名站
    在車頭前方之女警與路過民眾均喝止，駕駛剎停後仍不配合
    下車並在車內持手機對員警拍攝，隨後仍有多名員警到場支
    援，包圍系爭車輛並敲車窗要求其下車。」，上開勘驗結果
    經當庭製作勘驗筆錄，並命兩造表示意見（見本院卷第131
    至132頁）。
  ⒋則依勘驗結果所呈，在場員警均持續要求原告下車配合，而
    原告雖未逕行駕車逃逸，惟仍在車上關閉車窗並以手機拍攝
    員警，拒不下車。原告對此客觀情事亦不爭執，並稱係不服
    員警之取締稽查不服程序，才拒不下車云云。但依舉發員警
    即證人余詳安對此具結證稱略以：「當時系爭車輛有併排臨
    時停車之違規，因要先對原告查證身分，我是擋在原告左前
    車門及車頭之間，原告對我推擠並立即開門上車，並搖上車
    窗，我立即到車前，拍打原告車子的左前側，示意原告下車
    ，原告仍往我的方向開．．．原告拿起手機消極不理會警方
    ，也沒搖下車窗」等語（見本院卷第133 至135 頁），證述
    內容亦與其職務報告所載大致相符（見本院卷第61至63頁）
    。另證人黑幼越於本院審理時亦結證稱：「．．．，頭先員
    警是站在車門邊，原告是用手輕輕的將員警撥開，後來員警
    跑到車前拍引擎蓋、抄車牌號碼，．．．」等語（見本院卷
    第135 頁），足見原告有以手撥開員警之不配合稽查舉動。
    雖證人黑幼越證稱：員警跑到車前拍引擎蓋、抄車牌號碼，
    伊覺得員警沒有叫原告下車的意思等語，然此顯然與前開勘
    驗採證光碟之結果相左，不足採信。顯見原告當時已知員警
    欲對其併排臨時停車之違規進行稽查之意思，如對於員警之
    取締內容或程序有所不服，亦應於舉發後循序到案提出陳述
    意見、向地方法院行政訴訟庭提起交通裁決訴訟。然原告卻
    在車外撥（推）開員警，進入車內後復在車上故意以消極不
    配合方式拖延，對於隨後到場支援之員警輕敲車窗不斷命其
    下車之要求亦置若罔聞，顯有消極不配合稽查之行為甚明，
    是被告以B 處分所為裁處，適法有理由。
六、綜上所述，原告駕駛系爭車輛於上開時、地，確有「併排臨
    時停車」及「不服從交通勤務警察或依法令執行交通指揮稽
    查任務人員之稽查」等違規行為，洵屬明確。從而，被告依
    道交條例及違反道路交通管理事件統一裁罰基準及處理細則
    之規定，以原處分所為裁處，於法並無違誤。原告訴請撤銷
    原處分，為無理由，應予駁回。
七、本件事證已臻明確，兩造其餘攻擊、防禦方法及所提證據，
    經核均與判決結果不生影響，爰不一一論列，併此敘明。
八、本件第一審裁判費為300 元、證人日旅費為584 元，合計第
    一審訴訟費用884 元（計算式：300 ＋584 ＝884 ），依行
    政訴訟法第98條第1 項規定，由敗訴之原告負擔。復因第一
    審裁判費300 元係由原告於起訴時所繳納，而被告前已預納
    證人日旅費584 元，是原告應給付被告訴訟費用為584 元，
    爰依行政訴訟法第104 條規定準用民事訴訟法第93條規定，
    確定第一審訴訟費用額如主文第2 項所示。
中    華    民    國   110    年    11    月    11    日
                  行政訴訟庭  法  官  徐  培  元
上為正本係照原本作成。
如不服本判決，應於判決送達後20日內，向本院提出上訴狀並表
明上訴理由（原判決所違背之法令及其具體內容或依訴訟資料可
認為原判決有違背法令之具體事實），其未載明上訴理由者，應
於提出上訴後20日內向本院補提理由書（上訴狀及上訴理由書均
須按他造人數附繕本，如未按期補提上訴理由書，則逕予駁回上
訴），並應繳納上訴裁判費新臺幣750元。
中    華    民    國   110    年    11    月    11    日
                              書記官  吳  文  彤